【裁判字號】    98,交聲,2109
【裁判日期】    981222
【裁判案由】    交管條例聲異
【裁判全文】
臺灣板橋地方法院交通事件裁定        98年度交聲字第2109號
                                    98年度交聲字第2110號
原處分機關  交通部公路總局臺北區監理所板橋監理站
異  議  人
即受處分人  潘若綺（原名甲○○.
上列受處分人因違反道路交通管理處罰條例案件，對於交通部公
路總局臺北區監理所板橋監理站於中華民國96年5 月9 日、98年
6 月17日分別以板監裁字裁41-GC0000000、41-GE0000000號所為
之違反道路交通管理事件裁決書（原舉發通知單號碼：中市警交
字第GC0000000 、GE0000000 號），聲明異議，本院裁定如下：
    主  文
交通部公路總局臺北區監理所板橋監理站板監裁字第裁四一－Ｇ
Ｅ0000000號違反道路交通管理事件裁決書撤銷。
前項撤銷部分不罰。
其餘異議駁回。
    理  由
一、本件異議人即受處分人異議人聲明異議意旨略以：
  (一)本院98年度交聲字第2109號部分：臺中市警察局第二分局（
    下稱原舉發機關）員警蔡宏偉以異議人即受處分人於民國96
    年1 月3 日凌晨3 時40分許，騎乘車牌號碼TEB-383 號輕型
    機車（下稱系爭輕型機車），經臺中市○○路與崇德路之有
    燈光號誌管制之交岔路口時，於其行駛燈號為紅燈時，逕自
    直行，而由舉發員警攔停異議人，以異議人有「闖紅燈（直
    行）」之違規事實，依道路交通管理處罰條例第53條第1 項
    規定，以該局中市警交字第GC0000000 號舉發違反道路交通
    管理事件通知單（下稱系爭舉發通知單一）舉發，並由交通
    部公路總局臺北區監理所板橋監理站（下稱原處分機關）依
    同條項規定，於96年5 月9 日以板監裁字裁41-GC0000000號
    違反道路交通管理事件裁決書，認異議人有「駕車行經有燈
    光號誌管制之交岔路口闖紅燈」之違規事實，裁處罰鍰新臺
    幣（下同）4,500 元，並依同條例第63條第1 項第3 款規定
    記違規點數三點（下稱系爭裁決書一）。
  (二)本院98年度交聲字第2110號部分：原舉發機關員警廖秉逸以
    異議人即受處分人於民國97年7 月24日下午1 時5 分許，騎
    乘車牌號碼5HK-830 號重型機車（下稱系爭重型機車），行
    經臺中市○○路與錦中街口之有燈光號誌管制之交岔路口時
    ，於崇德路燈號為紅燈時，逕自直行，而由舉發員警攔停異
    議人，以異議人有「闖紅燈（崇德路直行）」之違規事實，
    依道路交通管理處罰條例第53條第1 項規定，以該局中市警
    交字第GE0000000 號舉發違反道路交通管理事件通知單（下
    稱系爭舉發通知單二）舉發，並由原處分機關依同條項規定
    ，於98年6 月17日以板監裁字裁41-GE0000000號違反道路交
    通管理事件裁決書，認異議人有「駕車行經有燈光號誌管制
    之交岔路口闖紅燈」之違規事實，裁處罰鍰新臺幣（下同）
    4,500 元，並依同條例第63條第1 項第3 款規定記違規點數
    三點（下稱系爭裁決書二）。
  (三)受處分人並不認識系爭輕型機車、系爭重型機車之車主，且
    於上開違規時間，均在上班，系爭違規通知單一、二所示之
    簽名，亦均非受處分人所為，係有他人冒用受處分人之資料
    ，爰聲請撤銷系爭裁決書一、二。
二、本院98年度交聲字第2109號部分：
  (一)本件就理由欄一、(一)所示之系爭輕型機車，前經警於96年7
    月11日在臺中市○○路發現有闖紅燈之違規行為，而經警攔
    停該名駕駛人後，由該名駕駛人持「甲○○」之證件資料，
    簽收臺中市警察局中市警交字第GD02692 號舉發違反道路交
    通管理事件通知單（下稱系爭舉發通知單三）為舉發，並經
    原處分機關以板監裁字裁41 -GD02692 號違反道路交通管理
    事件裁決書為裁決，經受處分人提出異議後，經本院以98年
    度交聲字第488 號審理後，認受處分人當時確係在中和上班
    ，且受處分人本人之簽名與系爭舉發通知單三上所載之簽名
    ，兩者顯然迥異，認受處分人確非該實際駕駛人，而裁定撤
    銷原處分改為不罰之諭知等情，有上開舉發通知單、裁決書
    及本院裁定在卷可稽。
  (二)查以，本件系爭舉發通知單一所示之違規車輛，查同屬系爭
    輕型機車，而經本院比對系爭舉發通知單一上所載之簽名，
    查與卷附受處分人本人之簽名之書寫特徵，二者明顯有異，
    而與系爭舉發通知單三上所載之簽名，兩者書寫特徵相同，
    此外，依臺北縣板橋市戶政事務所98年10月15日北縣板戶字
    第0980011504號函函復之受處分人國民身分證請領、遺失補
    發紀錄，受處分人於系爭舉發通知單一、三所示之時間前，
    確有分別於88年10月27日、93年7 月29日因遺失補領之紀錄
    ，是依上開事證，受處分人辯稱系爭舉發通知單一係其遭人
    冒名接受舉發之辯詞，尚非不能採認。
  (三)本件就系爭裁決書一部分，雖有受處分人遭冒名之情形，惟
    按「受處分人，不服第八條主管機關所為之處罰，得於接到
    裁決書之翌日起二十日內，向管轄地方法院聲明異議。」，
    道路交通管理處罰條例第87條第1 項定有明文；復按「聲明
    異議案件之處理，除準用刑事訴訟法有關規定外，依本辦法
    之規定處理之。」、「依道路交通管理處罰條例第八十七條
    規定向管轄法院聲明異議之期間，自裁決送達之翌日起算，
    並得依法扣除在途期間及聲請回復原狀。」、「交通法庭認
    聲明異議不合法律上之程式或其異議權已經喪失者，應以裁
    定駁回之，但其不合法律上之程式可補正者，應先定期命為
    補正，逾期不補正者，即予駁回。」，道路交通案件處理辦
    法第4 條第1 項、第12條、第18條分別定有明文。查以，本
    件依卷內事證，系爭裁決書一係於98年5 月14日寄存送達受
    處分人戶籍地址，而受處分人係於同年7 月20日聲明異議，
    顯已逾異議期間，是本件就此部分之聲明異議，因已逾聲明
    異議期間，依上開規定，應予裁定駁回。
  (四)又本件受處分人之聲明異議，雖經本院駁回，惟受處分人如
    有回復原狀之事由，則仍可循回復原狀之規定謀求救濟；此
    外，本件既有舉發對象確非受處分人之遭冒名情事，系爭裁
    決書顯屬違法之行政處分，且有明顯之瑕疵，受處分另可依
    行政程序法第117 條前段規定，請求原處分機關依職權撤效
    系爭裁決書一，以為救濟。
三、本院98年度交聲字第2110號部分：
  (一)本件系爭舉發通知單二所示之違規地點，查亦同於系爭舉發
    通知單一所示之臺中市○○路路段，而經本院比對系爭舉發
    通知單二上所載之簽名，查與卷附受處分人本人之簽名之書
    寫特徵，二者明顯有異，而與系爭舉發通知單一、三上所載
    之簽名，兩者書寫特徵相同，依上開事證，受處分人辯稱系
    爭舉發通知單一係其遭人冒名接受舉發之辯詞，尚非不能採
    認。
  (二)本件系爭裁決書二，查係於98年6 月19日送達於受處分人，
    受處分人即於同年7 月1 日以申訴之型式，向原處分機關表
    示不服，而原處分機關未命受處分人將該申訴補正為聲明異
    議，逕將該申訴函轉原舉發機關函復受處分人，受處分人因
    不服原舉發機關函復內容，始又於同年月20日提出聲明異議
    狀，是本件就此部分，於形式上雖有受處分人逾期聲明異議
    之情形，惟該逾期係可歸責於原處分機關未依法命為補正且
    進行法定救濟程序外之於裁決後函請舉發機關函復受處分人
    之程序所致，是自不可將此不利益歸受處分人負擔，仍應認
    受處分人就此部分係於法定期間內聲明異議，附此敘明。
四、綜上所述，本件就本院98年度交聲字第2109號部分，因聲明
    異議逾期，應由本院駁回此部分之聲明異議，而由受處分人
    另依回復原狀或逕依行政程序法第117 條前段規定請求原處
    分機關為不罰之諭知；另就本院98年度交聲字第2110號部分
    ，因依卷內事證，堪認受處分人遭人持用遺失證件冒名接受
    舉發情形，自應由本院撤銷原處分，改為不罰之諭知。
據上論斷，應依道路交通管理處罰條例第87條第2 項，道路交通
案件處理辦法第18、19條，裁定如主文。
中    華    民    國    98    年    12    月    22    日
                    交通法庭  法  官  陳世旻
上列正本證明與原本無異。
如不服本裁定，應於裁定送達後五日內敘明抗告理由，向本院提
出抗告狀。
                              書記官  楊雅芳
中    華    民    國    98    年    12    月    30    日


司法院資訊處製作；財團法人民間司法改革基金會備份。
